臺灣臺北地方法院交通事件裁定　　　　 96年度交聲字第646號
原處分機關　臺北市交通事件裁決所
受處分人　　甲○○
上列異議人即受處分人因違反道路交通管理處罰條例事件，對於
臺北市交通事件裁決所中華民國九十六年五月二十九日所為之處
分（原處分案號：北市裁二字第裁字二二—ＡＥＶ六三七八六六
號、北市裁二字第裁字二二—ＡＥＶ六三七八六七號），聲明異
議，本院裁定如下：
    主      文
原處分撤銷。
甲○○不罰。
    理      由
一、按犯罪事實應依證據認定之，無證據不得認定犯罪事實，刑
    事訴訟法第一百五十四條第二項定有明文。次按法院受理有
    關交通事件，準用刑事訴訟法之規定，復為道路交通管理處
    罰條例第八十九條前段所明定，是最高法院七十六年台上字
    第四九八六號判例「認定犯罪事實所憑之證據，雖不以直接
    證據為限，間接證據亦包括在內，然而無論直接或間接證據
    ，其為訴訟上之證明，須於通常一般之人均不致有所懷疑，
    而得確信其為真實之程度者，始得據為有罪之認定，倘其證
    明尚未達到此一程度，而有合理之懷疑存在時，事實審法院
    復已就其心證上理由予以闡述，敘明其如何無從為有罪之確
    信，因而為無罪之判決，尚不得任意指為違法。」所揭示刑
    事訴訟法上法院認定事實之最重要原則之一－即認定被告有
    罪，就該有罪事實不能有任何之合理懷疑存在之原則於法院
    審理行為人違反道路交通管理處罰條例案件時，當有其適用
    。易言之，法院於審理行為人違反道路交通管理處罰條例案
    件，當踐行完畢調查證據之程序後，為事實之認定時，如就
    原處分機關所認定之行為人違規之事實仍有合理之訴訟上懷
    疑，而無法確信行為人確有該當於道路交通管理處罰條例各
    該處罰條文之構成要件事實時，即應依訴訟上之待證事實「
    倘有懷疑，則從被告之利益作解釋」之證據法則，作對受處
    分人有利之認定。
二、本件原處分機關臺北市交通事件裁決所（下稱原處分機關）
    認異議人即受處分人甲○○駕駛車牌號碼為Ａ２Ｐ—１８３
    號重型機車，於民國九十六年四月十六日十七時四十分許，
    行經臺北市○○○路○段底與桂林路二四六巷巷口時，有駕
    車行經有燈光號誌管制之交岔路口闖紅燈之行為，後經值勤
    員警蔡志銘攔停時，竟仍拒絕停車受稽查而逃逸，後經警依
    法舉發後，原處分機關乃依前揭道路交通管理處罰條例第五
    十三條、第六十條第一項及違反道路交通管理事件統一裁罰
    基準表等規定，共裁定異議人罰鍰新臺幣四千八百元，並依
    同條例第六十三條之規定，共予以違規記點四點。
三、訊據本件異議人堅詞否認有何駕車行經有燈光號誌管制之交
    岔路口闖紅燈，以及拒絕停車受稽查而逃逸之行為，辯稱該
    車輛均係其子乙○○所騎乘，當時其人均在新竹，不可能到
    臺北等語。查本件臺北市警察局萬華分局員警蔡志銘於九十
    六年四月十六日十七時四十分許，在臺北市○○○路○段底
    與桂林路二四六巷巷口執行勤務時，發現騎乘車牌號碼為Ａ
    ２Ｐ—１８３之騎士有駕車行經有燈光號誌管制之交岔路口
    闖紅燈之違規行為，後經其攔停時，該機車仍拒絕停車受稽
    查而逃逸等情，業據證人即當時值勤員警蔡志銘證述明確（
    見本院九十六年七月四日訊問筆錄第四頁至第五頁），此情
    已足認定。從而本件所應審酌者，乃該機車是否確實為異議
    人所有之機車。經查：
  (一)證人即異議人之子乙○○於本院調查中，結證稱該車牌號碼
    為Ａ２Ｐ—１８３號重型機車一直為其所使用，而本件事發
    之日（即九十六年四月十六日）十八時起至十八時五十分間
    ，其在桃園縣觀音鄉坑尾村十五鄰一０七之一號之大觀汽車
    駕駛人訓練班上課，十九時二十六分起，則在位於桃園縣觀
    音工業區○○○路三號臺唐觀音廠工作，並分別提出臺唐觀
    音廠人員進廠登記簿及大觀汽車駕駛人訓練班駕駛訓練紀錄
    卡各一份在卷可稽，此情已足認定。而以本件當日值勤員警
    蔡志銘查獲之時間（即十七時四十分許）觀之，倘該車牌號
    碼為Ａ２Ｐ—１８３號重型機車，當日確實為證人乙○○所
    駕駛，衡情證人乙○○當無可能以二十分鐘之時間，騎乘該
    機車由臺北市○○○路○段底與桂林路二四六巷巷口，至桃
    園縣觀音鄉坑尾村十五鄰一０七之一號之大觀汽車駕駛人訓
    練班上課，是足認並無違規之情。
  (二)誠然，客觀上而言，本件仍有可能係證人乙○○為偽證行為
    ，亦即，其事實上並未騎乘該機車。然就此部分，證人乙○
    ○已於本院訊問中具結，對其自己因之將可能擔負偽證之責
    知之甚詳；況且，以現今社會狀況觀之，偽造或變造車牌之
    事件雖非常態，但亦偶有所聞，是在並無證據證明證人乙○
    ○有偽證行為之前，本罪疑為輕原則，應當將此利益歸於異
    議人，而認證人乙○○所述為真。是即難認定異議人所有之
    Ａ２Ｐ—１８３號重型機車有前述之違規行為。
四、綜上所述，原處分機關所認定異議人有前開違反道路交通管
    理處罰條例之違規事實，尚乏充足證據，是原處分機關遽對
    受處分人為前開裁決，即難認為允當，其異議為有理由，應
    由本院將原處分撤銷，改諭知異議人不罰，以資適法。
據上論斷，應依道路交通案件處理辦法第二十條前段，裁定如主
文。
中　　華　　民　　國　　96　　年　　7 　　月　　6 　　日
                  交通法庭法　官　吳冠霆
以上正本證明與原本無異。
如不服本裁定，應於裁定送達後5日內向本院提出抗告狀。
                          書記官  廖純瑜
中　　華　　民　　國　　96　　年　　7　 　月　　6   　日
